臺灣宜蘭地方法院交通事件裁定　　　　 99年度交聲字第289號
移送機關　　交通部公路總局臺北區監理所宜蘭監理站
異　議　人　陳萬壽
即受處分人
上列異議人因違反道路交通管理處罰條例案件，對於交通部公路
總局台北區監理所宜蘭監理站民國99年11月9日所為之處分（原
處分案號：宜監字第裁43-Q00000000號），聲明異議，本院裁定
如下：
    主  文
原處分撤銷。
陳萬壽不罰。
    理  由
一、原移送機關裁決意旨略以：異議人即受處分人陳萬壽於民國
    99年9月12日下午4時17分許，駕駛車牌號碼9659-FP號自用
    一般小客車，行經宜蘭縣宜蘭市○○路與林森路口肇事致人
    受傷而逃逸違規，為宜蘭縣政府警察局宜蘭分局民權派出所
    員警以宜警交字第Q00000000號製單舉發，交通部公路總局
    臺北區監理所宜蘭監理站遂依道路交通管理處罰條例第62條
    第4項規定，裁處異議人罰鍰新台幣（下同）6,000元，吊銷
    駕駛執照，並依同條例第67條第3項規定，1年內不得考領駕
    駛執照。
二、異議意旨略以：異議人於前開違規時間沿東港路往壯圍方向
    直行至肇事路口時，有1輛與其同向在後之白色自小客車撞
    擊其車後保險桿，異議人曾開啟車窗看一下，發現沒有什麼
    事而未下車察看，後因恐造成交通阻塞而將車開走，其當時
    曾看到1台摩托車撞上白色自小客車，過幾天之後，警員通
    知其到警局說明狀況，告知其與他車發生車禍並肇事逃逸，
    後來接到肇事車主的電話才知道對方是1輛摩托車，異議人
    對此深感疑惑，其認為與其擦撞的應該是白色自小客車，不
    懂為何是摩托車主報案，故聲請異議請求法院撤銷原處分等
    語。
三、按汽車駕駛人駕駛汽車致人受傷而逃逸，應係指肇事後有意
    圖規避責任而離去原在處所之行為，行為人若無規避責任之
    意，自不該當道路交通管理處罰條例第62條第4項之規定。
    又法院受理有關交通事件，準用刑事訴訟法之規定，道路交
    通管理處罰條例第89條前段定有明文。又參照最高法院76年
    度台上字第4986號判例意旨，認定犯罪事實所憑之證據，雖
    不以直接證據為限，間接證據亦包括在內；然而無論直接或
    間接證據，其為訴訟上之證明，須於通常一般之人均不致有
    所懷疑，而得確信其為真實之程度者，始得據為有罪之認定
    ，倘其證明尚未達到此一程度，而有合理之懷疑存在，以致
    事實審法院無從取得有罪之確信時，即應由法院為諭知被告
    無罪之判決。則上開原則，於法院審理行為人違反道路交通
    管理處罰條例案件時，亦有適用。從而，法院於審理行為人
    違反道路交通管理處罰條例案件，當踐行完畢調查證據之程
    序後，為事實之認定時，如就原處分機關所認定之行為人違
    規之事實，仍有合理之懷疑，而無法確信行為人確有該當於
    道路交通管理處罰條例各該處罰條文之構成要件事實時，即
    應依上開原則，對受處分人為有利之認定。
四、經查，關於本件車禍發生經過，依證人即機車駕駛人黃苑婷
    於本院調查時結證稱：伊騎乘車牌號碼782-BLB號重型機車
    沿東港路往壯圍方向行進，當時車輛很多，有1台白色休旅
    車在伊前方，伊以為該車要直行，但該車卻突然停下，導致
    伊撞上該車保險桿中間偏右處，伊撞上後車子壞掉、伊跌坐
    在地上，該車有停下來一下，之後就右轉進入林森路，是後
    方的車停下幫伊叫救護車，之後的事情伊就不清楚了；再依
    現場目擊證人游鴻強於本院調查時結證稱：車禍發生當時伊
    車子是在林森路上，距離上開路口約15公尺，伊在車上看到
    車禍發生經過，車禍發生地點在伊車正前方，伊是看到1台
    中華SAVRIN休旅車型式的白色自用小客車緊急煞車，1台重
    型機車就撞上去，該自小客車由東港路往壯圍方向行駛右轉
    進入林森路後，車主有停下來將窗戶搖下，往車後方看，但
    該車後方有1部福特TIERRA灰色自小客車，可能視線被擋住
    而看不見被害人的機車，那台福特自小客車並未撞到中華
    SAVRIN白色自小客車，之後白色自小客車車主並未下車，約
    等了2、30秒後就開走了等語。是依證人游鴻強所述，本件
    異議人駕駛上開車輛行經東港路與林森路路口前，確有發現
    車後保險桿遭後車撞擊之情，並於右轉林森路後停車往後查
    看，惟誤認與其擦撞者係後方自小客車，並認該自小客車似
    無追究之意而駕車離去；即就異議人發生車禍後之情形，證
    人游鴻強所述與異議人前開所辯伊曾降下車窗，然因認未發
    生什麼事而未下車察看等語大致相符，異議人前開所辯應為
    可採。又依現存卷證資料，復無其他積極證據足以證明異議
    人有發現肇事致人受傷之情形後而駕車逃逸之違規行為，原
    處分機關認異議人涉有上開違規行為，即屬無從證明。
五、綜上所述，原處分機關所認定受處分人有汽車駕駛人駕駛汽
    車肇事致人受傷而逃逸之情事，因本件查無其他積極證據足
    以證明，自應作對受處分人有利之認定，原處分機關未予詳
    查，遽對受處分人為前開裁罰，即難認為允當。本件受處分
    人之異議為有理由，自應由本院將原處分予以撤銷，以資適
    法。
六、據上論斷，應依道路交通事件處理辦法第19條，裁定如主文
    。
中    華    民    國   100    年    3     月    30    日
                  交通法庭  法  官  辜漢忠
以上正本證明與原本無異。
如不服本裁定應於送達後5日內向本院提出抗告狀。
                            書記官  林詩綺
中    華    民    國   100    年    3     月    30    日